# 非同一控制评估报告问题

提问人：飘雪～ 时间：2012-04-21 21:52:34
问题一： 非同一控制下企业合并，评估报告当时对存货增值，主要原因是盘盈，盘盈的原因是公司将这部分存货的成本已经转入生产成本并结转成本。现在母公司合并时，对这部分增值如何处理？ （ 1 ）按照评估报告调整合并报表存货，并结转增值部分成本？
（感觉不合理，成本结转两次） （ 2 ）不调整存货的增值部分，而是调整相应的商誉。（个人觉得这样处理较好） 请问陈版按照第 2中方法处理是否妥当？
问题 2
合并分两次进行，第一次90%，合同签订日期 11 月；第二次10%，合同签订 12 月，作假基准日一致。分两次签订股权转让合同的原因为收购的对象不同，第一次是被收购公司的控股股东，第二次是被收购公司控股股东控制的公司。
个人理解应该按照一揽子交易，一次合并而不是分次合并，不知是否合理？
问题 3
合并当期被合并公司所得税率25%，但是已经申请高新，但是文件没有下来，在 12 月文件才下来，实际控制日期和合并基准日均为9.30.请问合并报表递延所得税负债的税率用15%还是25%。
我理解，由于在9.30 的时候已经合并，按照当时的情况判断取得高新的资格不确定，那是否按照25%的税率？这里因该怎么考虑税率的问题？

回答人：chenyiwei
回复 飘雪～ 的帖子
1 、如你所述情况，则此处的“盘盈”实质上是被购买方的会计差错导致？如果评估报告合理地反映了购买日的存货状况的，则应按评估报告对购买日存货进行调整，相应就该部分存货在购买日后销售或耗用的部分调整合并报表层面的营业成本。（如果这部分评估增值的存货在评估基准日到购买日期间已被销售或耗用的，则不应再调整购买日的存货成本）
2 、这是两个交易是否互相关联、是否互为前提和条件（因而是否应当作为一揽子交易处理）的判断问题。本版面对于如何判断此类关联的讨论很多，你可以搜索一下看看。另外《计学撮要》中也有类似的Q&A（与企业合并同时完成的购买少数股权交易），可参考。
3 、基本赞同你的理解。购买日按 25 ％确认递延所得税负债。后续取得高新认定并不是购买日已存在状况，不属于为购买日已存在的状态或情况提供进一步证据，所以后续的递延所得税负债调整应计入损益，不调整购买日已确认的商誉。

回答人：chenyiwei
回复 飘雪～ 的帖子
在该交易中，B公司自身（以及A公司的合并报表层面）需作为权益性交易直接调整权益的仅限于非公允的交易对价部分，即该标的资产的公允价值与实际关联交易价格之间的差额。公允价值和原账面价值之间的差额仍可计入处置损益。所以并不是整个交易差额（交易作价与标的资产账面价值之差）均作为权益性交易直接调整权益。
作为权益性交易直接冲减权益的部分，当资本公积不足冲减时，可以冲减留存收益。

提问人：飘雪～ 时间：2012-04-22 08:23:45
回复 chenyiwei 的帖子
谢谢陈版，关于第一个问题，基准日，审计报告已经结转成本，评估报告在审计报告的基础上又对这部分存货评估增值，如果简单讲评估报告与审计报告的差额调整合并报表金额，会导致这部分存货结转两次成本，我现在纠结是否可以调整当时的审计报告，在合并报表时这部分存货增值部分就不用调整。

回答人：chenyiwei
也就是审计报告认定这批存货在基准日已不存在，但评估报告认为仍然存在？出现这一认定差异的原因是什么？应当根据对原因的分析调整其中的一份报告（作为差错更正处理），这样再调整，不会出现结转两次成本的情况。

提问人：liubin988513 时间：2012-04-22 10:37:36
回复 chenyiwei 的帖子
请教下陈老师：后续取得高新认定并不是购买日已存在状况，不属于为购买日已存在的状态或情况提供进一步证据。这个怎么理解比较好

回答人：chenyiwei
这个属于对税收优惠是“备案类”还是“报批类”的认定，以及对不同类型的不同处理方法问题。请参考《计学撮要》第 251 ～ 253 页，以及我之前发的“IPO高级研讨班课件——财务会计问题（ 6 ）”中都有相应的内容，可参考。

提问人：飘雪～ 时间：2012-04-23 21:23:10
回复 飘雪～ 的帖子
如果该交易不公允，要调整，且有对应的递延所得税负债转回，对应的所得税费用部分也属于权益性交易的一部分吗？

回答人：chenyiwei
应是。同步处理。